【裁判字號】    95,訴,2417
【裁判日期】    951214
【裁判案由】    勞保
【裁判全文】
臺北高等行政法院判決
                                     95年度訴字第02417號
                              .
原      告  甲○○
訴訟代理人  李師榮律師
被      告  勞工保險局
代  表  人  乙○○總經理）住.
訴訟代理人  丁○○
            丙○○
上列當事人間因勞保事件，原告不服行政院勞工委員會中華民國
95年5 月19日勞訴字第0950014992號訴願決定（發文日期：95年
6月6日），提起行政訴訟。本院判決如下：
    主  文
原告之訴駁回。
訴訟費用由原告負擔。
    事  實
一、事實概要：
    原告原以臺北市成衣熨燙人員職業工會為投保單位，參加勞
    工保險為被保險人。原告以其因僵直性脊椎炎遺存頸椎活動
    障害，於民國（下同）94年9 月30日（被告收文日期）檢據
    向被告申請職業病殘廢給付。案經被告審查，以原告之整體
    頸椎情況尚好，無明顯骨折、脫位或變形，經治療下功能應
    可改善，不符勞工保險條例第53條規定，乃以94年11月11日
    保給殘字第09460764540 號函（下稱原處分）核定所請殘廢
    給付應不予給付。原告不服，向勞工保險監理委員會申請審
    議，經該會以95年1 月27日94保監審字第3870號審定書駁回
    ；原告仍不服，提起訴願遭決定駁回後，遂提起行政訴訟。
二、兩造聲明：
  (一)原告聲明：
    1.訴願決定、爭議審定及原處分均撤銷。
    2.應命被告作成核付原告新臺幣（下同）501,600 元之行政
      處分。
    3.訴訟費用由被告負擔。
  (二)被告聲明：如主文所示。
三、兩造之爭點：
  (一)原告主張：
    1.原告罹患僵直性脊椎炎已達12年以上，經治療均未改善，
      除經財團法人新光吳火獅紀念醫院（下稱新光吳火獅紀念
      醫院）或被告專科醫師之醫理見解外，並於95年6 月12日
      再經由新光吳火獅紀念醫院出具勞工保險殘廢診斷書載明
      原告之疾病為疑併發脊髓病變致兩腳僵硬，行動困難，只
      能從事輕便工作，脊髓脊頸部位功能無等語，該部分喪失
      生理運動範圍已屬明確，難謂不構成勞工保險殘廢給付標
      準表第53項、第54項或第55項之殘廢給付。
    2.原告之脊柱畸形或運動障害，依外部即可察知，至是否喪
      失生理運動範圍1/2 ，或屬遺存運動障害者即喪失生理運
      動範圍1/3 等節，訴願決定未詳予論列，亦未說明如何作
      綜合性審查而認原告完全不符各項殘廢給付項目，其駁回
      原告之申請係屬無據。
  (二)被告主張：
    1.原告以因僵直性脊椎炎遺存頸椎活動障害，於94年9 月檢
      據向被告申請職業病殘廢給付。據所檢附新光吳火獅紀念
      醫院94年9 月27日開具之勞工保險殘廢診斷書載略以，傷
      病名稱：僵直性脊椎炎；治療經過：保守治療；頸椎活動
      範圍：前屈17.6度，後屈21.8度，活動範圍42度等語。案
      經被告將前揭勞工保險殘廢診斷書連同X 光片送請特約專
      科醫師審查，其意見略以：「王先生整體頸椎情況尚好，
      無明顯骨折、脫位或變形，可治療下功能應可改善，故不
      符殘等規定。」等語，被告乃據以核定否准所請殘廢給付
      ，於法並無不合。原告不服原處分，向勞工保險監理委員
      會申請審議，亦經再次送請特約專科醫師審查，其意見亦
      同。
    2.原告檢附之勞工保險殘廢診斷書所載病情，是否符合勞工
      保險殘廢給付標準表「脊柱畸形或運動障害」系列規定之
      給付標準，事涉專業醫理判斷，非僅憑原告片面之主張即
      可作為認定殘廢等級之相關論據，故被告將被保險人提出
      之診斷書及X 光片等資料送請特約專科醫師審查以提供醫
      理見解，係借助其專業意見，作為審核給付之參考，參諸
      首揭行政院衛生署89年3 月17日衛署醫字第89013119號函
      釋自明。次按，被告於審核保險給付案件時，除以被保險
      人或受益人檢附之病歷資料、診斷書等書面資料予以審核
      外，如有必要，亦須另外徵詢專科醫師意見或實地派員訪
      查瞭解實情等，此觀勞工保險局組織條例第11條第2 項規
      定，被告得視業務需要聘用兼任醫師12人至20人，及勞工
      保險條例第28條、第56條規定保險人（即被告）為審核保
      險給付，得調查有關之文件、得另行指定醫院或醫師複檢
      等規定自明，如若被告僅能依被保險人所檢附之診斷書審
      查，則上開規定將形同具文，亦有損被告審核之權限。至
      於原告所提出新光吳火獅紀念醫院95年6 月12日開具之殘
      廢診斷書並非本件審酌範圍，併此敘明。
    理  由
一、原告起訴時，被告之代表人為蔡吉安，嗣於訴訟中變更為乙
    ○○，茲據新任代表人具狀聲明承受訴訟，核無不合，應予
    准許。
二、原告主張：原告罹患僵直性脊椎炎已達12年以上，經治療均
    未改善，除經新光吳火獅紀念醫院或被告專科醫師之醫理見
    解外，並於95年6 月12日再經由新光吳火獅紀念醫院出具勞
    工保險殘廢診斷書載明原告之疾病為疑併發脊髓病變致兩腳
    僵硬，行動困難，只能從事輕便工作，脊髓脊頸部位功能無
    等語，構成勞工保險殘廢給付標準表第53項、第54項或第55
    項之殘廢給付。原告之脊柱畸形或運動障害，依外部即可察
    知，至是否喪失生理運動範圍1/2 ，或屬遺存運動障害者即
    喪失生理運動範圍1/3 等節，訴願決定未詳予論列，亦未說
    明如何作綜合性審查而認原告完全不符各項殘廢給付項目，
    自有未合。據此，依行政訴訟法第5 條第2 項及勞工保險條
    例第54條規定，求為判決如聲明所示云云。
三、被告則以：原告以因僵直性脊椎炎遺存頸椎活動障害，於94
    年9 月30日檢據向被告申請職業病殘廢給付，經被告依所送
    新光吳火獅紀念醫院94年9 月27日開具之勞工保險殘廢診斷
    書連同X 光片送請特約專科醫師審查及勞工保險監理委員會
    亦送請特約專科醫師審查，同認其整體頸椎情況尚好，無明
    顯骨折、脫位或變形，可治療下功能應可改善，不符殘廢給
    付之規定，原處分不准所請殘廢給付，並無違誤，求為判決
    原告駁回之訴等語。
四、按勞工保險條例第53條規定：「（第1 項）被保險人因普通
    傷害或罹患普通疾病，經治療終止後，如身體遺存障害，適
    合殘廢給付標準表規定之項目，並經保險人自設或特約醫院
    診斷為永久殘廢者，得按其平均月投保薪資，依同表規定之
    殘廢等級及給付標準，1 次請領殘廢補助費，殘廢給付標準
    表如附表二。（第2 項）被保險人領取普通傷病給付期滿，
    或其所患普通傷病經治療1 年以上尚未痊癒，如身體遺存障
    害，適合殘廢給付標準表規定之項目，並經保險人自設或特
    約醫院診斷為永不能復原者，得比照前項規定辦理。」勞工
    保險殘廢給付標準表「脊柱畸形或運動障害」系列第53項障
    害項目「脊柱遺存顯著畸形或顯著運動障害者」為第7 殘廢
    等級，給付標準440 日；同表第54項障害項目「脊柱遺存運
    動障害者」為第9 殘廢等級，給付標準280 日；同表第55項
    障害項目「脊柱遺存畸形者」為第12殘廢等級，給付標準10
    0 日。又依同表「脊柱畸形或運動障害」系列附註一規定：
    「脊柱為保持體位之支柱，其有遺存運動障害、畸形障害或
    荷重障害者，對於勞動能力之喪失程度，不應拘執於脊柱椎
    骨個別之損傷程度作個別判斷，應從脊柱全體機能損傷若干
    程度，作綜合性之審查。」附註三規定：「『顯著畸形』係
    指穿著衣服，由外部可以察知者。」附註四規定：「脊柱運
    動障害：(一)『遺存顯著運動障害者』，係指喪失生理運動範
    圍2 分之1 以上者。(二)『遺存運動障害者』，係指喪失生理
    運動範圍3 分之1 以上者。(三)脊柱運動限制不明顯者，不在
    給付範圍。」及附註五規定：「『脊柱遺存畸形』，係指符
    合下列情況之一者：(一)著衣時由外部不易察見，但脫衣後或
    由X 光照片可以明顯察知脊柱或脊椎之一部，確有因骨折或
    其他病變引起之明顯變形（含缺損）者。(二)經手術切除棘狀
    突起3 個以上者。」
五、原告為勞工保險之被保險人，以其因僵直性脊椎炎遺存頸椎
    活動障害，於94年9 月30日檢據向被告申請職業病殘廢給付
    等情，為兩造所不爭，並有勞工保險殘廢給付申請書、新光
    吳火獅紀念醫院94年9 月27 日 開具之勞工保險殘廢診斷書
    附原處分卷足稽，為可確認之事實。
六、本件之爭執，在於原告所患是否符合勞工保險殘廢給付標準
    表第53項第7 等級？經查：
  (一)依有關勞工保險殘廢給付標準表「脊柱畸形或運動障害」系
    列附註一規定，係以脊柱損傷遺存神經系統功能障害，如：
    運動障害、畸形障害或荷重障害者，對於勞動能力之喪失程
    度，不應拘執於脊柱椎骨個別之損傷程度作個別判斷，應從
    脊柱全體機能損傷若干程度，而依勞工保險條例第55條第6
    款規定，依綜合性審查原則衡量審定其等級。依醫理，關於
    脊椎如無明顯椎節運動機能病變、受損，皆不會明顯影響整
    體脊柱之活動範圍，脊柱整體運動範圍是各椎節運動範圍之
    總和，脊柱運動範圍受損程度視病變涉及之椎節數目而定。
  (二)依原告所檢附新光吳火獅紀念醫院94年9 月27日出具同日審
    定成殘之勞工保險殘廢診斷書記載，傷病名稱：僵直性脊椎
    炎；治療經過：保守治療；門診診療期間：94年9 月13日至
    94 年9月27日共門診2 次；殘廢部位：頸椎；殘廢詳況：頸
    椎屈曲（前曲）17.6度、伸展21.8度、可活動範圍42度。本
    件經被告勞工保險殘廢診斷書及所調取病歷資料、X 光片，
    送請特約專科醫師審查認為：「王先生整體頸椎情況尚好，
    無明顯骨折、脫位或變形，可治療下功能應可改善，故不符
    殘等規定。」等語，勞工保險監理委員會審查意見略以：「
    以其整體頸椎情況尚稱良好，無明顯骨折、脫位或變形，經
    治療下，功能應可改善，故原認定為恰當合理，應維持原議
    。」等語，各有審查意見表附原處分卷、審定卷可稽，咸認
    原告所患目前整體情況尚好，無明顯骨折、脫位或變形，經
    治療下功能應可改善，未符殘廢給付之規定。是原告並不符
    合勞工保險殘廢給付標準表「脊柱畸形或運動障害」系列第
    53項第7 等級之殘廢程度，亦不符合第54項第9 等級或第55
    項第12等級。至於其活動角度部分，因每個人對痛覺之耐受
    程度不同而會產生不同之活動角度變化，然而其並非屬脊柱
    本體病變、受損或畸型所致之活動角度受限，並不能單憑活
    動角度變化即認定為殘廢，而應先就所附X 光片部分審查其
    脊柱受損之狀況，再配合活動角度及病歷資料作成最終判斷
    。原告主張：其所患符合勞工保險殘廢給付標準表第53項第
    7 等級，其脊柱畸形或運動障害依外部即可察知及依活動角
    度已達第53項第7 等級云云，並不足採。
  (三)按勞工保險條例第28條、第56條及勞工保險條例施行細則第
    76條第3項規定，被告於審核勞保給付案件時，除以被保險
    人所檢附之保險資料、殘廢診斷書等書面資料予以審核外，
    亦得調查有關之文件、得另行指定醫院或醫師複檢，並得通
    知出具殘廢診斷書之醫療機構檢送必要之檢查紀錄或有關診
    療病歷，故專門醫師之殘廢診斷證明僅為參考依據，被告仍
    應依職權審查被保險人之殘廢程度，並認定事實後以為核定
    。又脊柱是否遺存障害，依醫理需經X 光片檢查，本案既經
    被告送請特約專科醫師依原告治療終止所攝之X 光片、殘廢
    診斷書予以審核，其審核程序依法洵無不合，併此敘明。
  (四)至於原告於起訴時另提出新光吳火獅紀念醫院95年6 月12日
    出具同日審定成殘之勞工保險殘廢診斷書，記載：「傷病名
    稱：僵直性脊椎炎。治療經過：因以上診斷，疑併發脊髓病
    變致兩腿僵直，行動困難，只能從事輕便工作。」等語。惟
    本件原告以僵直性脊椎炎於94年9 月27日治療終止後經新光
    吳火獅紀念醫院94年9 月27日出具同日審定成殘之殘廢診斷
    書，提出本件殘廢給付之申請，故被告以審定成殘時點即94
    年9 月27日治療終止時之殘廢程度為審核依據，並無不合。
    關於原告上開新光吳火獅紀念醫院95年6 月12日出具95年6
    月12日審定成殘之勞工保險殘廢診斷書，若以脊柱損傷遺存
    神經系統功能障害加劇，自應檢具殘廢診斷書另向被告申請
    殘廢給付，尚非本件所能審酌，併此敘明
七、綜上所述，原處分否准原告所請殘廢給付，並無違誤，爭議
    審定及訴願決定，遞予維持，亦無不合，原告訴請如聲明所
    示，為無理由，應予駁回。
據上論結，本件原告之訴為無理由，爰依行政訴訟法第98條第3
項前段，判決如主文。
中    華    民    國    95    年    12    月   14     日
                        第五庭審判長法  官  張瓊文
                                    法  官  蕭忠仁
                                    法  官  胡方新
上為正本係照原本作成。
如不服本判決，應於送達後20日內，向本院提出上訴狀並表明上
訴理由，如於本判決宣示後送達前提起上訴者，應於判決送達後
中    華    民    國    95    年    12    月   14     日
                                    書記官  陳幸潔


司法院資訊處製作；財團法人民間司法改革基金會備份。
